【裁判字號】    97,婚,485
【裁判日期】    970812
【裁判案由】    離婚
【裁判全文】
臺灣臺中地方法院民事判決               97年度婚字第485號
原      告  乙○○
被      告  甲○○
訴訟代理人  丙○○
上列當事人間請求離婚事件，本院於民國97年7月15日言詞辯論
終結，判決如下：
    主      文
准原告與被告離婚。
訴訟費用由被告負擔。
    事實及理由
一、原告主張：兩造於民國94年10月14日結婚。詎被告於次月即
    發生外遇行為，經原告質問後，被告仍以其弟之名義與之交
    往。嗣被告及其母經常因細故與原告發生爭吵，如被告不願
    意工作，要求原告將所得悉數交出。另被告有酗酒惡習，酒
    後經常情緒失控，甚至對原告施以暴力行為。而其母親常侮
    辱原告是個不會下蛋的母雞，要求被告交出生活費用，並常
    諷刺原告所煮的菜能吃嗎？而將原告所煮的菜倒掉。此外，
    被告及其母親甚至稱原告在外「討客兄」云云。次年即95年
    間兩造即已無法相處，談論離婚事宜，被告稱要離婚須給付
    新臺幣（下同）50萬元云云，被告母親則對原告父母稱被告
    不是沒人愛，要離婚就離婚何妨。原告難以忍受，返回娘家
    躲避，詎被告不知自省，反而至原告娘家恫嚇、威脅，揚言
    要將被告全家殺光光。嗣亦持續打電話至娘家恫嚇，致原告
    不敢返回娘家，另行租屋在外。然被告仍三番二次至原告工
    作地點喧鬧，影響原告工作，因而兩造分居迄今，未再共同
    生活，已無情感，期間原告曾於96年3月5日向法院聲請離婚
    調解，雖未成立，然兩造婚姻確已生破綻，無法繼續維持無
    疑，爰依民法第1052條第1項第3款、第5款及同條第2項規定
    ，請求判決離婚等語。並聲明：如主文所示。
二、被告則以：原告自92年年中，即遷入被告家中與被告同居，
    被告及家人均對原告照顧有加。為準備結婚，93年9月間被
    告與其弟即訴外人張揚鼎合資購買不動產，惟不動產貸款，
    則由被告負擔，家中開銷則由家人負擔。然原告自95年3月
    間因其妹就學關係，租屋於臺中市○○路，原告即常藉口與
    其妹同住，甚至常數日不返家，嗣95年7月份起自行租屋在
    臺中縣龍井鄉○○路78巷31號住處，兩造自此分居，初被告
    偶至其住處邀約吃飯或購買衣物送之，惟原告以被告此行為
    將影響其與同事聯誼而拒絕，然被告始終期待原告返家共同
    生活。95年10月15日晚間22時許，原告及其父母、親友等，
    至被告家中，原告父母認被告對原告用完就嫌爛貨，要將原
    告帶回，並以三字經等語辱罵被告及被告父母，被告母親承
    受精神傷害，近三個月時間精神恍惚，被告未予計較，詎原
    告之父多次打電話予被告尋問原告下落，每次均破口大罵。
    被告工作10多年，薪資約45000元，每月收入均花於家用，
    家中所需，亦由被告及家人共同支付，然原告自行租屋在外
    ，反認被告惡意遺棄原告，尚有未合。又被告並無酗酒惡習
    ，僅下班在家小斟，舒解壓力、幫助睡眠而已，且未曾對原
    告施以暴力行為，而原告租屋在外，被告常無法聯終，曾於
    96 年2月23日、96年12月4日2次向警方請求協尋在案，執此
    ，原告所述事實，與實情不合，其主張難認有理由，應予駁
    回等語，資為抗辯。並聲明：原告之訴駁回。
三、得心證之理由：
(一)、原告主張兩造現仍婚姻關係存續期間，被告及被告之母經常
    因細故與原告發生爭執，批評原告，甚至稱原告在外「討客
    兄」，致原告受有精神上不法侵害，原告返回娘家躲避，被
    告竟至娘家恫嚇、威脅，揚言要將被告全家殺光光云云，兩
    造因而自95年7月分居迄今，及原告曾於96年3月5日向法院
    聲請離婚調解，雖未成立，兩造之婚姻已生破綻無法維持等
    情，被告則以前詞置辯。查原告上開主張，業據其提出戶籍
    謄本、房屋租賃契約書、離婚調解聲請書暨調解不成立證明
    書等為證，並經本院依職權調閱96年度家調字第326號離婚
    事件卷宗全卷，核閱屬實。另證人即原告之父楊明宗到庭具
    結供證稱：「我女兒結婚後的第二天，被告的母親就找我女
    兒要付結婚請客辦桌的錢」「我女兒與被告結婚後，婚後被
    告不願意工作，要我女兒工作所賺的錢要交給被告的母親，
    後來又要我女兒賺得錢交給被告的妹妹，我女兒有告訴我，
    後來我有去被告家，被告說她母親開玩笑說我女兒討客兄，
    我說「討客兄」是不能開玩笑的。95年間我女兒搬出去外面
    租房子住，被告有打電話給我，說要我女兒搬回家的事，我
    質問他我說當初我女兒嫁給你，要你好好照顧他，你們才結
    婚沒多久，就弄成這樣子，我說我女兒又沒有回家，你如何
    找我要人，被告就恐嚇我說要把我們全家殺光光，我有被他
    嚇到；隔大約一個月左右，被告的母親打電話給我說乙○○
    懶惰，我說我女兒有在刷牆壁了，要怎麼樣才不懶惰。被告
    婆婆在電話中說我女兒煮的菜能吃嗎？我有請她婆婆慢慢教
    乙○○，她在電話中說如果乙○○還是這樣子，她寧願不要
    這種媳婦。我有勸我女兒回被告家，我與媒人有去被告家瞭
    解，媒人說要媳婦把賺的錢交出來是不對的，要我先帶乙○
    ○回娘家住幾天，等他氣消了，被告再到娘家帶我女兒回去
    ，結果被告都一直沒有到我家接我女兒回去，也就沒有再聯
    絡了」等語（見本院97年7月15日言詞辯論筆錄），觀之證
    人為原告之父，亦為被告岳父，當知證詞影響兩造婚姻，苟
    非有此事實，衡情不致陳述不利被告證言之虞，是證人所為
    之證詞應堪可採。查兩造自94年10月14日結婚至97年5月5日
    提起本訴，婚齡不過2年7個月，期間兩造爭執不斷，雖經分
    居，然彼此始終無法冷靜，被告除兩度請求警方協尋外，原
    告亦向本院請求離婚（本院96年度家調字第326號事件及本
    訴）在案，僅見彼此婚姻問題日漸嚴重，兩造始終無法尋求
    適當溝通管道，足徵兩造難以共同生活，婚姻已生破綻無疑
    。又兩造自95年7月分居迄今，為兩造所不爭執，依前揭爭
    執可知分居原因，係原告承受被告及其家人之壓力，包括被
    告之母要求原告交出所得、諷刺原告所煮的菜能吃嗎、說原
    告討客兄、懶惰等語，及被告執其母陳述「討客兄」之言語
    向原告之父陳述等，均如前揭證人所述，復查原告離家之後
    ，被告尚對原告之父施以恫嚇行為，揚言欲將原告全家殺光
    光云云，綜觀全情，難認原告離家行為係屬無故。另依被告
    所提出之在職證明書所示，被告於96年5月9日始於其現所屬
    公司任職，迄今不過1年。至於被告抗辯分居後其偶至原告
    住處邀約吃飯或購買衣物送之，惟原告以被告此行為將影響
    其與同事聯誼而拒絕；95年10月15日晚間22時許，原告及其
    父母、親友等，至被告家中，原告父母認原告對被告用完就
    嫌爛貨，要將原告帶回，並以三字經等語辱罵被告及被告父
    母，及原告之父多次打電話予被告尋問原告下落，每次均破
    口大罵云云，均未據舉證以其說，自非本院可採。是原告之
    主張，依上開證據所示，堪信為真實。
(二)、按民法第1052條第2項所稱「有前項以外之重大事由，難以
    維持婚姻者」，乃抽象的、概括的離婚事由，係民法親屬編
    於74年修正時，為因應實際需要，參酌各國立法例，導入破
    綻主義思想所增設。但其事由應由夫妻之一方負責者，僅他
    方得請求離婚，是其所採者為消極破綻主義精神，而非積極
    破綻主義。關於是否為難以維持婚姻之重大事由，其判斷標
    準為婚姻是否已生破綻而無回復之希望。而婚姻是否已生破
    綻而無回復之希望，則應依客觀的標準，即難以維持婚姻之
    事實，是否已達於倘處於同一境況，任何人均將喪失維持婚
    姻意欲之程度而定。至於同條但書所規定「難以維持婚姻之
    重大事由應由夫妻之一方負責者，僅他方得請求離婚」，乃
    因如肯定有責配偶之離婚請求，無異承認恣意離婚，破壞婚
    姻秩序，且有背於道義，尤其違反自己清白（Clean Hands
    ）之法理，有欠公允，同時亦與國民之法感情及倫理觀念不
    合，因而採消極破綻主義。然若夫妻雙方均為有責時，則應
    衡量比較雙方之有責程度，而許責任較輕之一方向應負主要
    責任之他方請求離婚，以符合公平（最高法院91年臺上字第
    2023號判決著有明文）。本院審酌上情認為：被告及被告之
    母經常因細故與原告發生爭執，包括被告母諷刺原告所煮的
    菜能吃嗎、陳述原告討客兄、懶惰等語，及被告執其母陳述
    「討客兄」之言語向原告雙親陳述等，復於原告離家之後，
    被告尚對原告之父施以恫嚇行為，揚言要將被告全家殺光光
    ，兩造因而自95年7月分居迄今，已如前述，足徵兩造無法
    相處，其中被告以暴力解決夫妻間爭執，顯罔顧原告之人格
    尊嚴與身心安全，且致原告及其家人心生恐懼，被告之行為
    自有礙夫妻共同生活。再者，兩造已分居多時，分居期間非
    但無任何夫妻生活，夫妻情愛之本質，已蕩然無存。復依兩
    造分居期間仍無法溝通，彼此婚姻問題日漸嚴重，而被告對
    原告施以婚姻暴力行為，未見被告有何挽救兩造婚姻危機之
    積極努力與作為，顯見兩造夫妻心靈已難契合，雙方宛如兩
    個個體分別存在，婚姻之意義盡失。兩造婚姻關係已名存實
    亡，且客觀上復有前述兩造婚姻不能繼續維持之事由。是以
    ，兩造之婚姻明顯已生破綻，無回復之希望，本院綜觀兩造
    婚姻所應負擔之歸責事由，被告顯屬較重之一方，原告自得
    依上揭理由訴請離婚。從而，本件原告據以主張依民法第
    1052條第2項之規定，訴請離婚，為有理由，應予准許。
(三)、又原告請求既經本院審認有理由而准予離婚，則原告仍依據
    同法第1052條第1項第3款及第5款之規定訴請離婚，為請求
    權競合，本院自毋庸再予審認，併此敘明。
(四)、本件事實已臻明確，兩造其餘之攻擊防禦及證據調查，均與
    本案之判斷不生影響，自勿庸一一審酌論列，併此敘明。
四、訴訟費用負擔之依據：民事訴訟法第78條。
中    華    民    國    97    年    8     月    12    日
                  家事法庭      法  官  許冰芬
以上正本係照原本作成。
如對本判決上訴，須於判決送達後20日內向本院提出上訴書狀（
須附繕本）。
中    華    民    國    97    年    8     月    12    日
                                書記官  黃惠閔


司法院資訊處製作；財團法人民間司法改革基金會備份。
